最高法院刑事判決　　　　　　一○○年度台上字第一一四二號
上　訴　人　林思宏
選任辯護人　王東山律師
上列上訴人因違反槍砲彈藥刀械管制條例案件，不服台灣高等法
院中華民國九十八年十月六日第二審判決（九十八年度上訴字第
六六一號，起訴案號：台灣板橋地方法院檢察署九十六年度偵字
第二一一五二號），提起上訴，本院判決如下：
    主  文
原判決撤銷，發回台灣高等法院。
    理  由
本件原判決撤銷第一審科刑之判決，改判論處上訴人林思宏未經
許可，持有可發射子彈具殺傷力之改造手槍及未經許可，販賣可
發射子彈具有殺傷力之改造空氣手槍，計二罪刑，並依數罪併罰
之例，定其應執行之刑及為相關從刑之諭知。固非無見。
惟查：(一)原判決理由係以刑事訴訟法第一百三十條所規定附帶搜
索之範圍以被告或犯罪嫌疑人之身體、隨身攜帶之物件、所使用
之交通工具及其立即可觸及之處所為限，如逾此立即可觸及之範
圍而逕行搜索，固係違法搜索。而本件搜索票所載搜索範圍，就
處所部分固記載為（改制前）台北縣板橋市○○街八○號四樓，
因上訴人係居住同街八○號五樓房間內，該五樓房間係由四樓之
室內樓梯所通往，則上訴人即當時受搜索之嫌疑人所立即可觸及
之範圍包括該台北縣板橋市○○街八○號五樓之房間，此部分即
便未經記載在搜索票，亦屬附帶搜索允許之範圍，因認本件搜索
並未違法，乃將上訴人辯稱該次搜索已逾搜索票准許之範圍，並
非合法，其因之取得之改造手槍應無證據能力等語，予以摒棄不
採。然本件警方係持台灣板橋地方法院法官簽發之搜索票，前往
新北市○○區○○街八○號四樓執行搜索，有卷附該搜索票及搜
索（扣押）筆錄可按（見偵卷第六、八頁），係屬有票搜索，此
與刑事訴訟法第一百三十條所規定「檢察官、檢察事務官、司法
警察官或司法警察逮捕被告、犯罪嫌疑人或執行拘提、羈押時，
雖無搜索票，得逕行搜索其身體、隨身攜帶之物件、所使用之交
通工具及其立即可觸及之處所」，係指「無票搜索」之情形不同
。則原判決理由以上訴人居住新北市○○區○○街八○號五樓之
房間，為刑事訴訟法第一百三十條附帶搜索所指立即可觸及之範
圍，乃認其搜索並非違法，此項論斷與上開卷證未免不相符合，
而有證據上理由矛盾之違法。又警方在上訴人上開居處查獲之改
造掌心雷手槍，並未附有「彈匣」，有該搜索扣押筆錄及現場蒐
證照片足稽（見偵卷第十一、二十頁）。原判決事實認定該改造
手槍含彈匣一個，並於理由、主文為該部分應併予宣告沒收之說
明及諭知，亦與卷證不符，同非適法。(二)已受請求之事項未予判
決者，其判決當然為違背法令，刑事訴訟法第三百七十九條第十
二款定有明文。又國家之刑罰權係對於每一犯罪事實而存在，單
一之犯罪事實，實體法上之刑罰權僅有一個，在訴訟法上自亦無
從分割，無論起訴程序或上訴程序皆然，故刑事訴訟法第三百四
十八條第二項規定：對於判決之一部上訴者，其有關係之部分，
視為亦已上訴。所謂有關係之部分，係指判決之各部分在審判上
無從分割，因一部上訴而其全部必受影響者而言，例如單純一罪
或有裁判上一罪、實質上一罪關係者是。本件依檢察官起訴書犯
罪事實欄記載，係認上訴人意圖營利，於民國九十五年九月二日
，以新台幣（下同）二千五百元購入4.5厘米口徑M84型403CO2空
氣手槍一把，於同年月二十八日，在台北市（按應係台北縣永和
市○○○○○路SOGO百貨公司附近，於換置加強彈簧後，以三千
二百元價格售予羅永昇等情。而原判決事實亦認定上訴人係於上
開時、地，將所購入該空氣手槍置換強力彈簧，改造成可發射子
彈具有殺傷力之空氣手槍後，再售予羅永昇予以牟利。則上訴人
以置換強力彈簧方式，將其未經許可所購得、持有之空氣手槍改
造成具殺傷力槍枝犯行，自屬已經檢察官起訴。且就本件而言，
上訴人係以置換強力彈簧方式，將所持有空氣手槍予以改造之同
一時、地，將之販售牟利，則其製造、販賣二行為，是否包含於
上訴人單一犯意當中，而有前後階段之吸收關係？自有再加調查
、審認必要。再上訴人「販賣」該空氣手槍係以「未經許可持有
」為前提，其持有行為雖因吸收包含於販賣罪責，而不予另論，
二者仍具有實質上一罪關係，亦即上訴人該未經許可持有具殺傷
力空氣手槍之犯行，應認已經原判決予以併論（第一審及原判決
理由對此未加說明，固不無疏漏，然於其販賣罪責之成立不生影
響）。依此，第一審判決對上訴人以置換強力彈簧方式改造空氣
手槍之犯行，縱未予論列，然其「未經許可持有」犯行部分，既
已連同其販賣犯行，經第一審判決予以論罪，則上訴人對之提起
第二審上訴，依刑事訴訟法第三百四十八條第二項規定，該製造
犯行應認亦為上訴效力所及，同屬第二審審判範圍。乃原判決理
由徒以上訴人該製造與販賣空氣手槍係屬二獨立行為，無裁判上
一罪關係，第一審判決就改造部分，未予論罪，為漏未裁判，因
認其不在第二審上訴審判範圍，即有已受請求之事項未予判決情
形，自屬判決違背法令。以上，或係上訴意旨所指摘，或為本院
得依職權調查之事項，應認原判決有撤銷發回更審之原因。
據上論結，應依刑事訴訟法第三百九十七條、第四百零一條，判
決如主文。
中    華    民    國  一○○  年    三    月    十    日
                      最高法院刑事第十庭
                          審判長法官  黃  一  鑫  
                                法官  張  春  福  
                                法官  林  勤  純  
                                法官  陳  國  文  
                                法官  宋  明  中  
本件正本證明與原本無異
                                      書  記  官  
中    華    民    國  一○○  年    三    月  二十三  日
                                                     m